臺灣高雄地方法院交通事件裁定　　　　96年度交聲字第982 號
原處分機關　交通部公路總局高雄區監理所
異　議　人
即受處分人　甲○○
上列異議人即受處分人因違反道路交通管理處罰條例案件，對於
交通部公路總局高雄區監理所民國96年10月15日所為之裁決（高
監營裁字第裁80 -NOI316600 號）聲明異議，本院裁定如下：
    主  文
原處分撤銷。
上開撤銷部分不罰。
    理  由
一、原處分意旨略以：異議人即受處分人甲○○於民國96年4 月
    14日22時許，騎乘駕駛車號HS7-709 號重型機車，在高雄縣
    鳳山市○○路為警測得呼氣酒精濃度達每公升0.62毫克，經
    警舉發汽車駕駛人酒精濃度超過規定標準，惟因上開違規情
    事另經臺灣高雄地方法院以96年度交訴字第2307號判決確定
    ，其違規罰鍰部分與刑事競合併罰免繳，乃依道路交通管理
    處罰條例第35條第1 項第1 款規定，裁處吊扣駕駛執照12個
    月。
二、聲明異議意旨略以：異議人因於上開時、地，酒後駕駛，而
    遭原處分機關裁決吊扣駕駛執照，而異議人本身已無機車駕
    駛執照，僅領有大貨車駕駛執照，原處分裁決吊扣異議人之
    大貨車執照，將使異議人無法繼續從事貨車駕駛工作，影響
    生計，爰聲明異議，請求法院撤銷原處分等語。
三、按汽車駕駛人飲用酒類後其吐氣所含酒精濃度超過每公升0.
    25毫克以上者，不得駕車，道路交通安全規則第114 條第2
    款定有明文。汽車駕駛人，駕駛汽車經測試檢定有酒精濃度
    超過規定標準者，處新臺幣1 萬5 千元以上6 萬元以下罰鍰
    ，並當場移置保管該汽車及吊扣其駕駛執照1 年，道路交通
    管理處罰條例第35條第1 項第1 款亦有明文。經查：
  (一)異議人於96年4 月14日22時許，酒後駕駛車號HS7- 709號重
    型機車，行經高雄縣鳳山市○○路與善政街口，經警攔查，
    測得酒後吐氣所含酒精濃度達每公升0.62毫克，經警舉發違
    反道路交通管理條例第35條第1 項第1 款之違規，並另以涉
    犯刑法第185 條之3 罪嫌移送臺灣高雄地方法院檢察署，經
    該署檢察官以96年度偵字第11368 號提起公訴，而經本院以
    96年訴字第2307號判處有期徒刑2 月確定在案，業據異議人
    自承酒後駕車之事實在卷，並有卷附舉發違反道路交通管理
    事件通知單1 紙、上開本院刑事判決、台灣高等法院被告前
    案紀錄表各1 份可憑，且據本院依職權調取本院96年度訴字
    第2307號全卷核閱無訛，則異議人違反道路交通管理處罰條
    例第35條第1 項第1 款規定，且其行政罰鍰部分因本院已就
    同一違規行為判處徒刑確定在案而不得再行裁處等情，應堪
    認定。又異議人之重型機車駕駛執照，業於93年8 月13日遭
    吊銷，且目前僅領有普通大貨車駕駛執照，有公路監理電子
    閘門證號查詢機車駕駛人、證號查詢汽車駕駛人查詢結果2
    紙在卷可憑。再原處分機關執行吊扣汽車駕駛執照之處分時
    ，係要求吊扣異議人普通大貨車駕駛執照等事實，亦經原處
    分機關於本件移送書中陳述明確，均堪認屬實。
  (二)按道路交通管理處罰條例第68條曾於94年12月14日修正公布
    ，並自95年3 月1 日開始施行，原條文規定：「汽車駕駛人
    ，因違反本條例及道路交通安全規則之規定，受吊扣或吊銷
    駕駛執照處分時，吊扣或吊銷其持有各級車類之駕駛執照」
    ，修正後改為：「汽車駕駛人，因違反本條例及道路交通安
    全規則之規定，受吊銷駕駛執照處分時，吊銷其持有各級車
    類之駕駛執照」。觀其提案修正理由「原條文將違法或違規
    駕駛人所持有各級車類之駕駛執照一併吊扣或吊銷失之過酷
    ，影響人民工作及生活甚鉅，爰修正之」，有卷附立法院公
    報第94卷第70期院會紀錄節本可憑，顯見依現行道路交通管
    理處罰條例規定，不得吊扣駕駛人所持有他級駕駛執照，亦
    即於為吊扣駕駛人駕駛執照之處分時，僅得吊扣駕駛人違規
    時所駕駛該級車類之駕駛執照，以限制其繼續駕駛該級車類
    行駛道路之權利。
  (三)次按行政行為，採取之方法所造成之損害不得與欲達成目的
    之利益顯失均衡，行政程序法第7 條第3 款定有明文。又依
    道路交通安全規則第61條第1 項第3 款規定，汽車駕駛人取
    得高一級車類之駕駛資格者，應換發駕駛執照，並准其駕駛
    較低級車類之車輛，已領有大貨車駕駛執照者，得駕駛小型
    車、輕型機器腳踏車。本件異議人係騎乘重型機車違規，若
    其貨車駕駛執照因而遭吊扣，將造成異議人不能駕駛大貨車
    、自小客車、輕型機車之結果，則原處分機關採取吊扣異議
    人大貨車駕駛執照，以達成限制其騎乘重型機車之目的，所
    造成損害（異議人喪失繼續駕駛大貨車或其他較低級車類之
    權利）已與欲達成目的之利益顯失均衡。
  (四)再按法官依據法律獨立審判，為憲法第80條所明定，且依司
    法院大法官會議釋字第137 號、216 號解釋意旨，各機關依
    其職掌就有關法規為釋示之行政命令，法官於審判案件時，
    固可予以引用，但仍得依據法律，表示適當之不同見解，並
    不受其拘束。原處分機關援引交通部95年5 月9 日交路字第
    0950030639號函釋、94年9 月15日交路字第0940051433號函
    釋、89年8 月30日交路89字第008861號函釋，固認為領有駕
    駛執照之駕駛人，於無照駕駛不同級之車輛違反道路交通管
    理處罰條例第35條，應處以罰鍰及吊扣駕駛執照時，仍可吊
    扣其所持有之其他駕駛執照云云，惟此與本院認定之法律意
    見不同，上開函釋意見為本院所不採。準此，本件異議人於
    前述違規之際所騎乘者既為重型機車，故依法所受處分內容
    應為限制其騎乘重型機車之權利，原處分機關未見及此，吊
    扣異議人所持有之大貨車駕駛執照，此舉顯然不當剝奪異議
    人駕駛大貨車之權利，對異議人權益侵害甚鉅，亦與現行道
    路交通管理處罰條例第68條規定有悖，容有違誤。
  (五)末查，本件異議人並無機車駕駛執照，已如前述，則異議人
    既係持大貨車駕駛執照而駕駛重型機器腳踏車，似另涉有違
    反道路交通管理處罰條例第22條第1 項第4 款越級駕駛違規
    情事，原處分機關既因執行職務而查知異議人無重型機車駕
    駛執照，未予以審酌上情，亦有疏漏，併予指明。
四、綜上所述，修正後道路交通管理處罰條例第68條規定既將「
    吊扣」二字刪除，故違規駕駛人受有吊扣駕駛執照之處分時
    ，即不再吊扣其持有各級車類之駕駛執照，僅於受吊銷駕駛
    執照處分時，始吊銷其持有各級車類之駕駛執照。則本件異
    議人既係因酒後違規騎乘重型機車，僅能吊扣異議人重型機
    車之駕駛執照，不得代以吊扣其大貨車之駕駛執照，而異議
    人既無重型機車駕駛執照可供吊扣，原處分無法執行，即無
    從予以維持，是異議人聲明異議，尚屬可採，原處分應予以
    撤銷。惟因本件異議人另似有違反道路交通管理處罰條例第
    22 條 第1 項第4 款所定越級駕駛之交通違規情事，原處分
    機關就此未及審酌，尚有疏漏，應由本院將原處分撤銷，俟
    原處分機關詳為審究後，另為適法之處分，方稱妥適，遂不
    另為裁定，附此敘明。
據上論斷，應依道路交通案件處理辦法第20條，裁定如主文。
中　　華　　民　　國　　96　　年　　11　　月　　20　　日
                  交通法庭    法  官   黃苙荌
以上正本證明與原本無異。
如不服本裁定，應於送達後5 日內，向本院提出抗告狀。
中　　華　　民　　國　　96　　年　　11　　月　　22　　日
                              書記官   郭育秀
